最高法院刑事判決　　　　　　九十六年度台上字第四三八四號
上　訴　人　甲○○
上列上訴人因擄人勒贖案件，不服台灣高等法院台南分院中華民
國九十六年五月十五日第二審更審判決（九十六年度上更(二)字第
一二二號，起訴案號：台灣雲林地方法院檢察署九十二年度偵字
第五二三九號、九十三年度偵字第四五五號、偵緝字第六、二六
號），提起上訴，本院判決如下：
    主  文
原判決撤銷，發回台灣高等法院台南分院。
    理  由
本件原判決認定：上訴人甲○○知悉張嘉哲（經判處罪刑確定）
及不詳姓名成年男子（張嘉哲稱該男子為「謝東賢」），共同基
於意圖勒贖而擄人犯意聯絡，於民國九十二年中秋節前二天晚上
，即九十二年九月九日，在雲林縣斗六市○○路搖滾PUB 謀議擄
人勒贖計劃後，為提供處所予張嘉哲等人作為藏匿人質之用，上
訴人於九十二年十一月十八日晚上十一時四十九分九秒許，適有
其當兵時同梯次同袍莊華軫（經判決無罪確定）以所持用之00
00000000號行動電話，撥入上訴人所持用000000
0000號行動電話之機會，向不知情之莊華軫託言：「有朋友
因不方便，要借住幾天」，請莊華軫同意出借其雲林縣斗六市○
○○路十一號老宅（下稱老宅），用以幫助張嘉哲等作為藏匿人
質之用。嗣劉冠昇（通緝中）、邱柏凱及鐘以仁（以上二人業經
判刑確定），於九十二年十一月二十六日上午九時四十分許，在
雲林縣古坑鄉荷苞村荷包厝一０七號附近道路，綁架被害人鄭吉
利，並將之擄至上開老宅房間加以囚禁。郭明益（業經判刑確定
）於確認劉冠昇、邱柏凱及鐘以仁擄獲被害人後，隨即告知張嘉
哲上開情事。張嘉哲即以公共電話與「謝東賢」聯繫，「謝東賢
」再於大陸地區某處以電話向被害人之父鄭連傽勒贖新台幣（下
同）一千五百萬元，經數次討價還價，達成贖款三百萬元協議，
鄭連傽並將三百萬元贖款，分別匯入二帳戶。因該二帳戶經台灣
雲林地方法院檢察署電請華僑銀行凍結，無法取款，張嘉哲知悉
後將被害人釋放。嗣經查獲，並經警循線於雲林縣斗六市林頭里
林頭十六號上訴人住處，扣得張嘉哲所有供共同犯罪或預備用手
銬一付、膠帶一捲等情。因而撤銷第一審關於上訴人部分之科刑
判決，改判論上訴人以幫助共同意圖勒贖而擄人罪，處有期徒刑
捌年，褫奪公權柒年；並為相關從刑之宣告。固非無見。
惟查：（一）科刑之判決書，須將認定之犯罪事實詳予記載，然
後於理由逐一說明其憑以認定之證據，以使事實與理由兩相一致
，方為合法。倘事實已有敘及，而理由內未加說明，是為理由不
備；理由內已加說明，而事實無此記載，則理由失其依據，均足
構成撤銷之原因。本件原判決論上訴人以幫助共同意圖勒贖而擄
人罪，然並未於理由內就其事實認定：張嘉哲先與「謝東賢」謀
議擄人勒贖，嗣與劉冠昇、邱柏凱、鐘以仁、郭明益等人綁架被
害人，而向被害人之父鄭連傽勒贖等情，記載其所憑之證據及認
定之理由，有判決不備理由之違背法令，論上訴人以擄人勒贖之
幫助犯，亦失依據。（二）有罪之判決書，對於被告有利之證據
不予採納者，應記載其理由，為刑事訴訟法第三百十條第二款所
明定，故有罪判決對於被告有利之證據，如不加以採納，必須說
明其不予採納之理由，否則即有判決不備理由之違法。依卷內資
料，張嘉哲自始供稱：上訴人未參與本件犯罪，係其自行與「謝
東賢」謀議及打電話向莊華軫借老宅云云，如果無訛，應於上訴
人有利，原判決就此有利於上訴人之證言，不予採信，但未說明
其理由，亦屬理由不備之違背法令。本院前次發回意旨已予指明
，原判決仍未予說明，以致瑕疵依然存在，自屬無可維持。（三
）刑罰之量定，固屬法院自由裁量之職權行使，惟刑事審判之量
刑，旨在實現刑罰權之分配的正義，故法院對科刑判決之被告量
刑，應受比例原則及公平原則之限制，並應符合罪刑相當原則，
使罰當其罪，否則其判決即非適法。此所以刑法第五十七條明定
科刑時應審酌一切情狀，尤應注意該條所列各款情形，以為科刑
輕重之標準。原判決以第一審判決認定上訴人為意圖勒贖而擄人
之正犯，尚有未當，而予撤銷改判，於理由內復說明：上訴人所
為係犯刑法第三百四十七條第一項擄人勒贖之幫助犯，並按正犯
之刑減輕之；及正犯張嘉哲等人於擄人後，未經取贖而釋放被害
人鄭吉利，依法減輕其刑；而審酌上訴人犯罪之一切情狀，量處
上訴人有期徒刑八年，褫奪公權七年等旨（原判決第十頁最後一
行至第十一頁第二行、第十一頁第十七至二十六行）。然查本件
之正犯張嘉哲、郭明益、邱柏凱、鐘以仁、廖文賓係分別經科處
有期徒刑十年、八年六月、七年六月、七年六月、七年確定，有
本件原審歷次判決書在卷可稽，原判決認定：上訴人為幫助犯，
而減輕其刑；於理由內復說明以：其居於幫助犯地位，犯行較諸
其餘被告等為輕云云（原判決第十一頁第二十一、二十二行），
如果無訛，則何以對上訴人所處之刑較部分正犯為重？原判決就
此並未詳載其理由，有判決不備理由之違背法令，且不足以昭折
服。上訴意旨執此指摘，非無理由，應認原判決仍有撤銷發回之
原因。
據上論結，應依刑事訴訟法第三百九十七條、第四百零一條，判
決如主文。
中　　華　　民　　國　九十六　年　　八　　月　　十　　日
                      最高法院刑事第五庭
                          審判長法官  林　增　福
                                法官  邵　燕　玲
                                法官  張　清　埤
                                法官  陳　世　雄
                                法官  蔡　國　在
      本件正本證明與原本無異
                                      書  記  官
中　　華　　民　　國　九十六　年　　八　　月   十六   日
                                                H
